【裁判字號】    95,台上,142
【裁判日期】    950125
【裁判案由】    損害賠償
【裁判全文】
最高法院民事判決              九十五年度台上字第一四二號
    上   訴   人  宇興纖維興業股份有限公司
                          86.
    兼法定代理人  丙○○
    上   訴   人  隆興投資股份有限公司
    兼法定代理人  乙○○
    上   訴   人  甲○○
                          號
                  戊○○
                          號
    共        同
    訴 訟代理 人  黃精良律師
    被 上  訴 人  丁○○
                          2號.
上列當事人間請求損害賠償事件，上訴人對於中華民國九十四年
九月二十日臺灣高等法院臺中分院第二審更審判決（九十四年度
重上更(一)字第一六號），提起上訴，本院判決如下：
    主  文
上訴駁回。
第三審訴訟費用由上訴人負擔。
    理  由
本件被上訴人主張：伊原為上訴人宇興纖維興業股份有限公司（
下稱宇興公司）股東，持有股份一百二十萬股，並擔任宇興公司
總經理，詎於民國八十六年三月五日，宇興公司原董事長張烘
竟未經伊同意，擅自將保管之系爭股票盜蓋其保管伊之印章，以
每股新台幣（下同）十八元出賣與上訴人隆興投資股份有限公司
（下稱隆興公司），價款二千一百六十萬元，張烘先於八十六
年三月十日將買賣價金由隆興公司台灣銀行員林分行帳戶，匯入
彰化商業銀行員林分行伊所有之帳號00000000000帳
戶內，再教唆其配偶甲○○自八十六年三月十一日起至同年月十
五日止，偽造伊之取款憑條，分次連續向彰化銀行員林分行提領
完畢，致生損害於伊。張烘盜賣股票之事實，係利用其同時擔
任宇興公司、隆興公司董事長之便，而以隆興公司之名義出名購
買遭盜賣之股票，係屬民法第一百八十五條規定之共同侵權行為
，自應由張烘、宇興公司、隆興公司負連帶損害賠償責任，又
張烘已於八十八年五月二日死亡，上訴人甲○○、戊○○、丙
○○、乙○○為張烘繼承人等情，以先位聲明，求為命：隆興
公司將其不法取得之如原判決附表所示之宇興公司股票八十四張
共一百二十萬股回復為伊所有，且將背書塗銷後交付予伊，並協
同伊向宇興公司辦理股票交還之公司股東名簿變更登記之判決。
如不能回復原狀或回復原狀顯有重大困難，爰以備位聲明，求為
命：上訴人甲○○、戊○○、丙○○、乙○○與隆興公司及宇興
公司連帶給付二千一百六十萬元，及自八十六年三月十六日起加
計法定遲延利息之判決。
上訴人則以：被上訴人同意委託張烘出售股票，被上訴人以二
千一百六十萬元之價格出售系爭股票，係因被上訴人於八十四年
七月四日及同年月二十日未經張烘之同意，將宇興公司擬用以
償還銀行債務之二千萬元，分二次匯往其在美國之私人帳戶，又
被上訴人於八十六年一月間私自將公司客戶給付貨款支票二十六
張存入其於萬泰商業銀行員林分行之帳戶內，並將款項據為己有
，經張烘發現後，向被上訴人追究其款項，被上訴人因自覺理
虧，乃同意將所侵吞之二千萬元補貼利息一百六十萬元抵償其出
售宇興公司之股價。又被上訴人自行保管系爭股票及印章，張烘
並未保管，如被上訴人不同意其股票出售，則何以願在三十二
張之空白取款條上蓋章，以便張烘委託甲○○分次領取；再者
，系爭股票均由張烘贈與，因被上訴人毀損張烘之財物，經
法院判處罰金二千元確定在案，張烘依民法第四百十六條之規
定，於八十六年十二月二十日以存證信函向被上訴人表示撤銷以
前所贈與被上訴人之一切財產，被上訴人即不得要求伊等返還股
票或賠償損害。退步言之，前開二千萬元如非贈與即屬被上訴人
侵占，則伊等以被上訴人所侵占之款項主張抵銷等語，資為抗辯
。
原審審理結果，以：被上訴人主張之上揭事實，業據提出宇興公
司變更登記資料、股東名冊、財政部台灣省中區國稅局年度證券
交易稅一般代徵稅額繳款書影本各一件為證，並有隆興公司提出
之系爭股票影本、明細表等可稽，復經調取臺灣彰化地方法院（
下稱彰化地院）八十七年度訴字第五八六號張烘涉嫌偽造文書
等刑事案偵審卷查閱屬實，堪信為真實。查：(一)張烘於台灣彰
化地方法院檢察署八十六年度偵字第三五二一號偽造文書等案偵
查中稱，被上訴人委託其出售系爭股票後要到美國做生意；又稱
被上訴人因被發現侵占公款七百多萬元，恐其提出告訴，乃委託
其出售系爭股票，售得之款匯入其帳戶內；惟於答辯狀則謂被上
訴人因擅自領取宇興公司公款二千萬元匯往美國，所以願將系爭
股票以二千一百六十萬元出賣等語，前後陳述不一。(二)張烘、
丙○○、乙○○就每股價格為何為十八元之說詞，亦不相同，益
證被上訴人未同意出售系爭股票。(三)系爭股票與空白取款憑條上
被上訴人印章相同，而依上訴人甲○○證述各詞，足證被上訴人
之印章係在張烘保管中。(四)被上訴人於八十六年三月三日曾與
張烘、丙○○、乙○○就分產協議進行協商未果，旋於翌日即
八十五年三月四日發生被上訴人欲強行進入宇興公司，經報警處
理，惟因被上訴人堅稱其為股東兼董事，有權進入公司，致前來
處理之警員顏明星亦無法強要其離開之衝突，依常情判斷，被上
訴人應無可能於次日之八十六年三月五日移轉系爭股票予隆興公
司，但隆興公司卻於此時即將系爭股票以背書轉讓取得，而被上
訴人於翌日仍堅稱其為股東，亦為警員顏明星所證實，足徵被上
訴人於此時尚不知其股票已遭移轉。(五)系爭股票之轉讓登記日期
為八十六年三月三日，但前開證券交易稅繳款書之買賣交割日期
卻為八十六年三月五日，有違股票先背書轉讓，再由買受人向公
司辦理變更登記之程序。宇興公司為非公開發行股票之家族公司
，家族成員之股票及印鑑，均由時任董事長之張烘保管。足認
張烘係將其保管之系爭股票，盜蓋上訴人公司之印章，售與隆
興公司等情屬實。(六)綜上所述，系爭股票之出售，既未經被上訴
人之同意，則被上訴人主張系爭股票係遭時任宇興公司、隆興公
司董事長之張烘，將其保管中之系爭股票，盜蓋由其保管之被
上訴人印章，以買賣之名義，以每股十八元背書移轉予隆興公司
等情屬實。張烘與被上訴人間撤銷贈與之訴訟，業據原審法院
於八十八年度重家上字第一號審理中，認定「參諸前揭刑事案件
，張烘及被上訴人其他陳述及卷證，益見被上訴人僅對張烘
財產有侵害之行為，其侵害行為應尚不涉及對於張烘人格權之
侵害，揆上說明，要難認張烘就系爭巨額財產得撤銷其贈與」
，而上訴人對前開判決所為之認事用法不服，經上訴至最高法院
後，亦經最高法院以九十一年度台上字第一九二八號民事判決駁
回上訴人之上訴確定，已經原審法院調取上開歷審民事卷查閱屬
實，自應認前開確定判決就本件重要爭點所為之判斷並無違背法
令之處，上訴人又未能提出新訴訟資料，足以推翻前開判決之判
斷，就張烘不得撤銷對被上訴人之贈與之判斷，法院自不得作
相反之主張或判斷，是上訴人辯稱張烘已於生前撤銷對被上訴
人之贈與云云，自無可採。按記名股票，由股票持有人以背書轉
讓之，並應將受讓人之姓名或名稱記載於股票；又股份之轉讓，
非將受讓人之姓名或名稱及住所或居所，記載於公司股東名簿，
不得以其轉讓對抗公司。公司法第一百六十四條、第一百六十五
條第一項分別定有明文。查，上訴人所有系爭股票，業經宇興公
司、隆興公司分別在股票背面之股票轉讓登記表上蓋上公司章，
並在宇興公司之股東名簿辦理變更登記完畢，有系爭股票影本可
稽，又系爭股票確係遭張烘以身兼宇興公司及隆興公司董事長
之便，盜賣予隆興公司，已可確認。按「公司負責人代表公司執
行公司業務，為公司代表機關之行為，若構成侵權行為，即屬公
司本身之侵權行為」，故從以上之變更登記之過戶情形，張烘
得以將系爭一百二十萬股股票順利完成盜賣行為，除了張烘本
身之不法行為外，還須有隆興公司在系爭股票背面蓋章用印同意
受讓且出資購入系爭股票之行為，亦須有宇興公司蓋章用印同意
系爭股票之背書轉讓登記事宜、辦理股東名簿變更登記事宜、以
及將系爭股票交由上訴人隆興公司收執之行為，皆屬張烘之職
務行為，於此情形下，足認隆興公司及宇興公司二人自應與張烘
負共同侵權行為責任。再者，張烘已死亡，依繼承法則由丙
○○等人連帶對被上訴人負損害賠償責任。上訴人主張以前述被
侵占之二千萬元抵銷被上訴人之請求，不惟被上訴人取得上開款
項為正當，上訴人無權予以抵銷，尤有甚者，被上訴人請求者為
股票之返還，與上訴人主張抵銷者為現金，其給付種類不同，亦
不適於抵銷，上訴人執此抵銷抗辯，仍非可採。被上訴人主張依
民法第一百八十五條第一項、第二百十三條第一項規定，請求隆
興公司應將被上訴人所有遭張烘於八十六年三月三日盜賣如附
表所示之宇興公司股票八十四張共計一百二十萬股塗銷背書後交
還被上訴人，並協同被上訴人向宇興公司辦理股票交還之公司股
東名簿變更登記，為有理由，應予准許等詞，為其心證所由得。
並說明其餘攻擊防禦方法不予審酌之理由，爰維持第一審所為被
上訴人勝訴之判決，駁回上訴人之上訴，經核於法洵無違誤。上
訴論旨，就原審取捨證據、認定事實及解釋契約之職權行使，指
摘原判決不當，求予廢棄，非有理由。
據上論結，本件上訴為無理由。依民事訴訟法第四百八十一條、
第四百四十九條第一項、第七十八條，判決如主文。
中    華    民    國  九十五  年    一    月  二十五  日
                      最高法院民事第八庭
                          審判長法官  朱  建  男
                                法官  顏  南  全
                                法官  許  澍  林
                                法官  袁  靜  文
                                法官  鄭  傑  夫
      本件正本證明與原本無異
                                      書  記  官
中    華    民    國  九十五  年    二    月   十五   日
                                                      Ｅ


司法院資訊處製作；財團法人民間司法改革基金會備份。
